【裁判字號】    88,易,1022
【裁判日期】    890905
【裁判案由】    贓物
【裁判全文】
臺灣新竹地方法院刑事判決                        八十八年度易字第一０二二號
    公  訴  人  臺灣新竹地方法院檢察署檢察官
    被      告  乙○○
右列被告因贓物案件，經檢察官提起公訴（八十八年度偵字第三六七八號），本院判
決如左：
    主  文
乙○○無罪。
    理  由
一、公訴意旨略以：被告乙○○於民國（下同）八十八年五月二日上午十時許，在其
    位於新竹縣竹東鎮○○路○段八九號之住處，明知年籍不詳之成年男子「楊勝喜
    」對其出售之車號ＪＦ三六九六號自小客車（掛有失竊車牌ＪＴ一六三０號）為
    來歷不明之贓車，竟仍購買之，並於付款前，先收受「楊勝喜」所交付之上開車
    輛鑰匙，而於同日下午四時許，自行前往新竹縣竹東鎮○○路農產品中心停車場
    取車時，當場為警查獲，因認被告涉有刑法第三百四十九條第二項之故買贓物罪
    嫌云云。
二、按犯罪事實應依證據認定之，無證據不得推定其犯罪事實，刑事訴訟法第一百五
    十四條定有明文。次按贓物罪之成立，以關於他人犯罪所得之物為限，若係自己
    犯罪所得之物，即不另成立贓物罪，此有最高法院二十四年度上字第四四一六號
    判例可資參照。
三、公訴意旨認被告涉有故買贓物之犯行，無非以被告自承有於右揭時、地向「楊勝
    喜」購買上開掛有失竊車牌之贓車（即車號ＪＦ—三六九六號自小客車）等語；
    被害人指述，並有車輛竊盜、車牌失竊資料個別查詢資料、贓物領據附卷可稽，
    再參以被告係於取車時當場為警查獲等情為其論罪之依據。訊據被告乙○○矢口
    否認有故買贓物之犯行，辯稱：係其與友人楊勝喜閒談中，談及其擬購車，楊勝
    喜乃稱其有車欲出售，即由楊勝喜駕車帶其至新竹縣竹東鎮○○路農產品中心停
    車場看車，其妻甲○○當時亦騎車同行，其至現場後甫發動車子，即為警查獲云
    云。經查：
（一）經本院依職權囑託台灣台中地方法院訊問當時在台中戒治所戒治中之證人楊勝
      喜，其堅決否認有出售上開車輛予被告之情，其證稱：「（有否出售或介紹一
      輛裕隆藍色小客車給乙○○？）沒有。」；「（有否載他到竹東鎮○○路農產
      品中心？）沒有。」；「（ＪＦ三六九六號車？）我未曾看過此車。」；「（
      有否賣車給他？）沒有。」；「（有無恩怨？）沒有，我們是八十六年在新竹
      監獄方認識的。」「（確實沒有賣車給他或是介紹？）沒有。」；「（有否把
      車鑰匙交給他？）沒有。」；「（你自己有無開過這部車？）沒有。」，有台
      灣台中地方法院八十八年十二月二十七日訊問筆錄在卷可參。是該車是否楊勝
      喜出售予被告，已非無疑。
（二）次查，經本院傳訊被告所舉證人甲○○到庭證稱：「（你知否被告有買一台車
      的事情？）知道，因為我跟他一起去看車。」；「（車子跟誰買的？）跟楊勝
      喜買的，我們在攤販十一號談的。」；「（車子買多少錢？）價錢尚未談，只
      是看車子性能而已。被告只是跟楊勝喜拿鑰匙要看車。我們到農產品中心看車
      。」；「（你們如何過去的？）被告騎機車載我過去的。楊勝喜是開車載一個
      綽號阿福的小弟過去的。」；「（楊勝喜有無下車？）有的。他有下車，並交
      鑰匙給被告，且到車旁。」（見本院八十九年七月二十五日訊問筆錄）。惟證
      人即當時查獲被告之警員丁○○到庭時證稱：「（當時除了被告下車還有無其
      他人下車？）沒有。」；「（當時有無機車跟在後面？）沒有。當時人車很少
      可以確定。」，且經本院命證人丁○○當庭指認於查獲現場是否有見到證人甲○○時，證人丁○○亦證稱：「沒有看到這位小姐。」（見本院八十九年八月
      二十二日之訊問筆錄），是證人甲○○於上揭時地被告為警查獲時，是否確有
      在現場，顯有疑義。況經本院質之證人甲○○「何以上庭稱你有到場？」，其
      竟答稱：「我看到警察要抓我生先，我就先離開」等語（見本院八十九年八月
      二十二日審理筆錄），亦有違一般常情。參以被告於八十九年八月二十二日訊
      問庭中供稱：「（你被警察查獲那一天你如何去農產品中心？）我是坐楊勝喜
      的車子過去的，我太太甲○○騎車跟在我後面過去的。」；「（到農產品中心
      時，楊勝喜有無下車？）沒有，我下車前他交鑰匙給我，告訴我車子在那裡。
      」（見該次訊問筆錄），被告之前述供詞與證人甲○○所證之關於前往新竹縣
      竹東鎮○○路農產品中心之方式及於上揭時地楊勝喜有無下車等情，顯有重大
      出入，益見證人甲○○之證述，不可採信。
（三）再查，被告於本院八十八年十二月八日訊問庭中稱：「我做生意就認識楊勝喜
      ，他來我家泡茶，我與我爸聊起要買車，他說他有車，當日他在我家交鑰匙予
      我，他開車載我至新生路農產品中心試車，我坐上車尚未發動就被捕。」；「
      當日在泡茶時，我太太的同事姓「黃」的也有在場，他也有坐在楊勝喜車上」
      （見該次訊問筆錄），於本院八十九年八月二十二日訊問庭中復改稱：「（你
      被警察查獲那一天你如何去農產品中心？）我是坐楊勝喜的車子過去的，我太
      太甲○○騎車跟在我後面過去的。」「（到農產品中心時，楊勝喜有無下車？
      ）沒有，我下車前他交鑰匙給我，告訴我車子在那裡。」（見該次訊問筆錄）
      ，其對於交付鑰匙之供詞前後不一，其供述本身亦有瑕疵可指。
（四）末查，經本院傳訊被害人即上開車輛之所有人丙○○復到庭指稱：「八十八年
      四月二十二日，我開車至竹東鎮○○路○段二八二號自助餐買便當，我車子未
      熄火，我進去買便當，一出來，看到一個理平頭進我車，隨即把車開走，我追
      出去時，已經開了約一百多公尺，因為我在停車時有看到一個人站在旁邊很慵
      懶的吸煙，所以我特別注意一下，我車子不見時，那個人也不見了，後來警察
      查獲被告，我至警局指認，查到的被告就是那位慵懶的人。」（見本院八十八
      年十二月八日訊問筆錄），「（你有否辦法確定被告當時有在車子旁邊？）因
      為那時被告在旁邊吸煙，我直覺反應特別注意他，後來警察查獲被告後，我在
      警察局一眼就認出他。」（見本院八十九年一月十一日訊問筆錄），此亦據被
      害人丙○○於警訊時指訴在卷，綜上，被告所辯係楊勝喜將上開贓車出賣予伊
      等語，顯係卸責之詞；證人甲○○所證，亦屬迴護之語，均無可採信。應認前
      述車輛確為被告所竊，要無疑義。
（五）綜上，既查明前述車輛係被告所竊，即與公訴人起訴意旨認係故買贓物有別，
      二者間，基本社會事實非屬同一，本院自無從變更法條逕予審判。是就公訴人
      起訴故買贓物部分，自應為無罪之諭知。到於被告涉有竊盜罪嫌部分，仍應由
      檢察官另行偵處之，併此敘明。
據上論斷，應依刑事訴訟法第三百零一條第一項，判決如主文。
本案經檢察官林李嘉到庭執行職務。
中      華      民      國      八十九      年      九     月    五    日
                                      臺灣新竹地方法院刑事第二庭
                                          法  官  張  百  見
右正本證明與原本無異。
如不服本判決，應於判決送達後十日內向本院提出上訴狀( 應附繕本 )，上訴於
臺灣高等法院。
                                          書記官  陳  進  楷
中      華      民      國      八十九      年      九     月    五    日


司法院資訊處製作；財團法人民間司法改革基金會備份。
